【裁判字號】    92,訴,1707
【裁判日期】    920731
【裁判案由】    強盜等
【裁判全文】
臺灣高雄地方法院刑事判決                        九十二年度訴字第一七七號
    公  訴  人  臺灣高雄地方法院檢察署檢察官
    被      告  甲○○
    指定辯護人  本院公設辯護人丁○○
右列被告因強盜等案件，經檢察官提起公訴（九十二年度偵字第一００八一號），本
院判決如左：
    主  文
甲○○攜帶兇器竊盜，因脫免逮捕，當場施以強暴，累犯，處有期徒刑柒年貳月。
扣案之螺絲起子貳把、黑色皮包壹只均沒收。
    事  實
一、甲○○前於民國八十八年間因竊盜案件，經臺灣彰化地方法院以八十九年度易字
    第二一號，於八十九年三月二十三日判處有期徒刑十一月確定，並於九十年七月
    九日縮短刑期執行完畢。詎仍不知悔改，於九十二年五月八日二十三時四十分許
    ，行經高雄市○○區○○路二九四巷二十二號前，見乙○○所有停放於該處之車
    牌號碼ＴＧ─四一四九號自小客車並未上鎖，竟萌生為自己不法所有之意圖，持
    客觀上可供兇器使用之螺絲起子二把進入該車內，隨即以置放於車上之小型手電
    筒供照明，竊得車內之硬幣計新台幣（下同）二百四十三元、雷達測速器一台、
    高速公路票面四十元之回數票共二十三張、雷朋眼鏡一副後，並接續持螺絲起子
    撬開車內音響基座，及以車內可供兇器使用之美工刀將音響之線路切斷後，竊取
    ＪＶＣ音響主機一台得手，並將之全部置入肩上所背之黑色皮包後，正欲離去之
    際，適為因見乙○○所有之上開自小客車內有燈光及甲○○之人影，驚覺有異，
    而前來查看之乙○○兄長丙○○所撞見，丙○○見狀乃質問甲○○在車內作什麼
    ，並伸手欲加以抓住，以防其脫逃，詎甲○○為脫免被逮捕，竟另基於傷害之故
    意，持美工刀朝丙○○左手臂劃一刀，而當場施強暴後逃逸，致陳朝和受有左上
    臂刀切傷之傷害，丙○○左手臂雖遭甲○○持刀劃傷，仍一路在後追捕甲○○，
    丙○○於追捕途中並曾不慎自己跌倒在地，致受有右膝蓋之擦傷，而甲○○亦趁
    機將手中之美工刀棄置路旁。嗣於距離約一百公尺處之重如路與文學路口時，丙○○始將甲○○壓制在地上，未幾為據報前來之員警當場加以逮捕，並自掉落一
    旁之甲○○所有皮包內起獲上開贓物、行竊所用之螺絲起子二把、小型手電筒一
    支，及於路旁尋得美工刀一把等犯罪工具。
二、案經乙○○、丙○○訴由高雄市政府警察局左營分局移送臺灣高雄地方法院檢察
    署檢察官偵查起訴。
    理  由
一、右揭事實，迭據被告甲○○於警偵訊及本院審理中坦承不諱，核與告訴人乙○○
    、丙○○指訴之情節相符，復有卷附之贓物認領保管收據、高雄榮民總醫院出具
    之告訴人丙○○診斷證明書各一紙、現場及告訴人丙○○受傷情形等照片十四幀
    、上開供行竊所用之工具扣案可資佐憑，堪認被告甲○○之自白與事實相符，自
    得採為論罪之依據，事證明確，被告之犯行堪以認定。
二、按刑法第三百二十一條第一項第三款之攜帶兇器竊盜罪，係以行為人攜帶兇器竊
    盜為其加重條件，此所謂之兇器，其種類並無限制，凡客觀上足以對人之生命、
    身體、安全構成威脅，具有危險性之兇器均屬之，且祇須行竊時攜帶此種具有危
    險性之兇器為已足，並不以攜帶之初有行兇之意圖為必要（最高法院七十九年度
    台上字第五二五三號判例參照），是本件扣案之螺絲起子及美工刀應屬兇器無訛
    ；次按刑法第三百二十九條之以強盜論，即以強盜罪相當條文處罰之意，並非專
    以第三百二十八條第一項之強盜論，故第三百三十條所謂犯強盜罪，不僅指自始
    犯強盜罪者而言，即依第三百二十九條以強盜論者，亦包括之，如此項準強盜有
    第三百二十一條第一項各款情形之一，自應依第三百三十條論處（最高法院四十
    二年度台上字第五二三號、四十八年台上字第八七八號判例參照）；再按強盜罪
    並非以傷害人為當然之方法，除於強盜罪外，如有傷害之犯意，亦另該當傷害人
    身體罪名（最高法院二十年上字第一七七六號判例意旨可資參照）。本件被告持
    客觀上可供兇器使用之螺絲起子及美工刀行竊上開財物得手後，為脫免被逮，遂
    持美工刀劃傷告訴人丙○○後逃逸，是核其所為，係犯刑法第三百三十條第一項
    、第三百二十九條之加重準強盜罪及第二百七十七條第一項之傷害罪。被告所犯
    上開二罪間，有方法目的之牽連關係，應依刑法第五十五條之規定，應從較重之
    加重準強盜罪處斷。又刑法所謂之防護贓物乃係指行為人之竊盜或搶奪行為業已
    將他人之財物置於自己實力支配之下，但為人發現其持有贓物，為避免他人追回
    ，遂施以強暴或脅迫行為以排除他人取回之意。本件被告係於竊盜得手後，欲離
    去之際遭告訴人丙○○阻止去路，被告為求逃脫始施強暴，且告訴人丙○○是時
    並不知被告是否已竊盜得手，而被告於客觀上亦未有何防護贓物之舉動，此為告
    訴人及被告所同陳在卷，是被告應僅係為脫免逮捕而施強暴至明，公訴人認被告
    所為除構成脫免逮捕之要件外，亦該當防護贓物之犯行，尚有未洽，附此敘明。
    末查被告曾於八十八年間因竊盜案件，經臺灣彰化地方法院以八十九年度易字第
    二一號，於八十九年三月二十三日判處有期徒刑十一月確定，並於九十年七月九
    日縮短刑期執行完畢乙節，有臺灣高等法院被告全國前案紀錄表、臺灣高雄地方
    法院檢察署刑案資料查註紀錄表各一紙可按，其於五年內再犯本件有期徒刑以上
    之罪，為累犯，應依法加重其刑。爰審酌被告曾有竊盜前科，素行不良，猶不知
    惕勵，竟持兇器行竊，且為圖脫免被逮，復持刀傷及告訴人，惡性非輕，本應重
    懲，惟念其犯後坦認犯行，態度尚佳，且深表悔意及所得財物非鉅等一切情狀，
    量處主文所示之刑，以示儆懲。扣案之螺絲起子二把及黑色皮包一只係供被告犯
    罪所用之物，且為被告所有，業據其供陳明確，爰依刑法第三十八條第一項第二
    款之規定宣告沒收。至供被告犯罪所用之美工刀一把、小型手電筒一支並非被告
    所有，亦據被告陳明在卷，爰不另為沒收之諭知，併此敘明。
據上論斷，應依刑事訴訟法第二百九十九條第一項前段，刑法第三百三十條第一項、
第三百二十九條、第三百二十一條第一項第三款、第二百七十七條第一項、第五十五
條、第四十七條、第三十八條第一項第二款，判決如主文。
本案經檢察官林永富到庭執行職務。
中      華      民      國    九十二    年      七      月    三十一    日
                                  臺灣高雄地方法院刑事第二庭
                                      法    官  柯彩燕
右正本證明與原本無異。
如不服本判決，應於判決送達後十日內，向本院提出上訴狀。
                                書記官    楊真芬
中    華    民    國      九十二      年      八      月      一      日
附錄本案判決論罪科刑法條：
中華民國刑法第三百二十九條
竊盜或搶奪，因防護贓物、脫免逮捕或湮滅罪證，而當場施以強暴脅迫者，以強盜論
。
中華民國刑法第三百三十條犯強盜罪而有第三百二十一條第一項各款情形之一者，處
七年以上有期徒刑。
前項之未遂犯罰之。
刑法第三百二十一條第一項第三款︰犯竊盜罪而有左列情形之一者，處六月以上五年
以下有期徒刑：
一  於夜間侵入住宅或有人居住之建築物、船艦，或隱匿其內而犯之者。
二  毀越門扇、牆垣或其他安全設備而犯之者。
三  攜帶兇器而犯之者。
四  結夥三人以上而犯之者。
五  乘火災、水災或其他災害之際而犯之者。
六  在車站或埠頭而犯之者。
前項之未遂罰之。  
中華民國刑法第二百七十七條第一項
傷害人之身體或健康者，處三年以下有期徒刑、拘役或一千元以下罰金。


司法院資訊處製作；財團法人民間司法改革基金會備份。
